最　高　行　政　法　院　判　決　　　　　　　　　九十一年度判字第二二八九號
　　上　訴　人　乙○○
　　被 上訴 人　財政部臺北市國稅局
　　代　表　人　甲○○
右當事人間因綜合所得稅事件，上訴人對於中華民國九十年十一月八日臺北高等行政
法院八十九年度訴字第四○三二號判決，提起上訴，本院判決如左：
　　主  文
上訴駁回。
上訴審訴訟費用由上訴人負擔。
　　理  由
本件上訴人主張：一、進貨成本部分。(一)、按「非屬執行業務之直接必要費用，不得
列為執行業務費用。」、「費用及損失，未經取得原始憑證，或經取得而記載事項不
符者，不予認定。」為執行業務所得查核辦法第十四條及第十七條第一項所明定。上
訴人所經營之佳姿舞蹈短期補習班（以下簡稱本班）八十四年度申報進貨一、○八二
、二九○元，此乃提供來班學舞之學員，韻律舞課程學習所必要的韻律服及相關配件
之購進成本，當年度本班依所收學費全額申報韻律課程收入，故申報收入已包含部分
代辦成本，韻律用品之成本實屬韻律課程收入之直接相關費用，且前述各項代辦成本
皆取具合法憑證，故並無違反執行業務所得查核辦法規定。(二)、被上訴人依本班進貨
列報品名為休閒服、襪子等，逕自認定應屬出售收入之進貨，而必須有直接相關的銷
售收入才能認列此部份韻律用品成本，再依本班無相關銷售收入而全額剔除，完全無
視韻律用品與韻律教學之關聯性及韻律用品對韻律教學之必要性，更不去釐清本班購
進這韻律用品之實際用途是否與韻律教學收入相關，僅憑主觀認定，徒將韻律用品的
購進成本無端全數剔除，卻未對等的剔除此部份韻律教學收入，使補習班所得憑空增
加一百多萬元，造成上訴人高額補稅及衍生罰鍰，被上訴人查核如此草率，對納稅人
的處分竟是如此嚴苛。(三)、本班當年確無單獨銷售韻律用品之業務，自無認列任何銷
售收入之理，韻律用品合購案不但能方便學員參加本班韻律課程，本班藉由大量合購
韻律用品，取得購貨折扣，再搭配課程一同販售，更能讓學員有物超所值之感，進而
吸引學員來班學舞，這也是本班廣告傳單中，突顯這韻律用品及贈品之價格的原因，
而並非被上人所揣測，應有對應的韻律用品銷售收入。誠如上訴人八十六年二月二十
四日傳真予被上訴人之補充說明書，上載：「本補習班立案核准科目為韻律操項目，
而當年度所招生之學生均為韻律課程收入，故無從事韻律操以外之營業收入」，意指
並無從事其他方面的教學，而遭剔除的韻律用品費用所對應的收入正是這些韻律課程
收入。(四)、被上訴人初查另以本班廣告傳單中，各項進貨皆有銷售金額，應屬出售收
入，卻忽略了多張廣告樣張上所述「報名學舞一期三個月三、九八○元含高級韻律裝
、美國亮襪及有氧鞋」之合購招生訊息，此外，由本班所申報之八十四年印花總繳申
報書所附之學員名單及收費金額，亦能證明的確有學員購買三、九八○元的合購方案
，韻律用品之購進成本含於當年度申報教學收入之中，但被上訴人卻試圖斷章取義，
毫無根據的斷定這些韻律用品皆應有其他之出售收入，進而全額剔除，高額補稅，試
問學舞三個月只收不到四仟元的學雜費，扣除合購之韻律用品成本、韻律老師的薪資
及其他營運費用，原本的利潤就非常微薄，如今被上訴人又剔除這些所附加合購之韻
律裝、亮襪及有氧鞋等成本，這些無端產生的高額補稅。本來就已經是薄利多銷的經
營方式，到最後不但全部都繳稅，還要賠本，這絕不是一個認真經營教育事業的人所
應得的回報。(五)、依實質課稅原則，就算是非法所得也是依收入扣去成本後的所得課
稅，並不是就只認收入不認成本，更何況，本班合購招生案收取代辦費並非依法無據
，不但在短期補習班設立及管理規則第三十條及第三十五條有代辦費的相關規定，其
中三十五第二項甚至明定「補習班學生註冊後，因故離班者，應依左列規定退費：．
．．二、代辦費應全退還，但已購置成品者，發給成品。．．．」足見補習班代辦之
合法性，就連被上訴人所依據之執行業務所得查核辦法第十二條亦明定「執行業務者
代收代付之款項，如能提供帳據並經查明確屬代辦性質而無所得者，得按代收代付處
理。」代辦費合法收取無庸置疑，且本班亦已舉證證實代辦行為，一審卻無視本班所
提供之學員名單，在程序上未曾傳喚證人，也不說明為何不傳證人，在判決上不依據
法律，僅以被上訴人之主觀認定，竟然維持將代辦成本剔除之判決。二、廣告部分。
(一)、「廣告費：一、所得廣告費包括下列各項：．．．（二）廣告、傳單、海報或印
有執行業務者名稱之廣告品。．．．」二、廣告費之原始憑證如下：．．．（二）廣
告、傳單、海報、日曆、月曆、紙扇、霓虹、電動廣告牌、電影及幻燈之廣告費，應
取得統一發票。．．．」為執行業務所得查核辦法第二十三條之一所明定。其中明定
刊登於報章雜誌隻廣告費應取得收據，並檢附廣告樣張，但其他廣告並不需要檢附樣
張供核，只須取具合法憑證即可認列，再者，本班所申報之廣告費，由提供之樣張可
知本班之廣告傳單皆印有本班名稱，完全符合執行業務查核辦法之規定，被上訴人初
查竟將本班申報八十四年度廣告費七九五、九四二元中剔除六九○、九四二元廣告費
用，其中未剔除的廣告費是未提供其他樣張或證明的刊登車體廣告費，原不用提供樣
張的廣告費，卻因本班提供，而招致被上訴人扭曲事實而遭到剔除？難道廣告費的認
定是另有規定，還是被上訴人能主觀剔除？(二)、另被上訴人初查本班廣告費，認為難
與業務有關，如同前條進貨成本部分所述，部分廣告樣張上尚有招生字樣，怎會難認
與業務有關？被上訴人如此睜眼說瞎話的查核方式，竟也能瞞過財政部及原審法院，
真是令人匪夷所思，難道補習班就該遭到如此不平等的歧視待遇嗎？若是補習班在帳
簿憑證及費用分攤有缺失，稽徵機關應加以輔導，而非動輒剔除巨額成本費用，製造
人民與政府對立的態勢，過度打壓創業意願，故請判決廢棄原判決，並撤銷訴願決定
及原處分關於原審起訴部分等語。
被上訴人則以：原審判決並無違背法令。按上訴人對被上訴人核定其佳姿舞蹈短期補
習班其他所得為二、二八一、一六一元不服，就該班進貨成本及廣告費二項，主張均
為該班費用並取具合法憑證，應予認列等情。經被上訴人以進貨成本部分，依卷附上
訴人八十六年二月二十二日補充說明書稱，該補習班立案核准科目為韻律操項目，而
當年度所招生之學生均為韻律課程收入，故無從事韻律操以外之營業收入，又依其提
示該補習班之廣告樣張，各項進貨產品均有銷售金額，應屬出售收入，該補習班既未
列報相關收入，其費用自不得認列，被上訴人剔除系爭進貨成本並無不合；另廣告費
部分，經查上訴人所提示該補習班之廣告樣張內容與該補習班之韻律操課程不相關，
該補習班代售上述產品既未列報相關收入，其費用自不得認列，原核定剔除系爭廣告
費並無不合。上訴人於原審法院復執前詞，主張該班進貨成本及廣告費二項，均為該
班費用並取具合法憑證，應予認列各節，業經原審法院，詳為審酌，予以論駁在案，
並無判決適用法規不當或判決不備理由之情形，上訴人仍執前詞反覆訴求，僅為上訴
人法律見解之歧異，要難符合上訴之理由。請求駁回上訴等語，資為抗辯。
原審斟酌全辯論意旨及調查證據之結果，以：壹、其他所得部分：一、進貨成本部分
：１、按「原料、物料及商品之購進成本，以實際成本為準。實際成本，包括取得之
代價及因取得並為適於營業上使用而支付之一切必要費用。」，營利事業所得稅查核
準則第三十七條定有明文。又按「執行業務者執行業務所得之調查、審核，依本辦法
之規定辦理，本辦法未規定者，依有關法令之規定辦理。私人辦理之補習班、幼稚園
、托兒所、養護、療養院（所），不符合免稅規定者，其所得之查核準用本辦法。」
、「非屬執行業務之直接必要費用，不得列為執行業務費用。」、「費用及損失，未
經取得原始憑證，或經取得而記載事項不符者，不予認定。」，執行業務所得查核辦
法第二條、第十四條及第十七條第一項亦有明文。２、查上訴人申報八十四年度佳姿
舞蹈短期補習班進貨一、○八二、二九○元之事實，為兩造所不爭執，復有上訴人之
八十四年度執行業務者（其他）所得損益計算表附於原處分卷可稽，自堪信為真實。
３、本件上訴人訴稱：上訴人之學雜費收入內含韻律課程與韻律服及其配件之收入，
各該產品均取有合法憑證及發票等資料，應予認列，不得剔除云云。惟查：上訴人列
報各該產品之品名為休閒服、襪子等，應屬出售收入，而上訴人所列報之收入僅韻律
課程收入，並無相關收入；或列報為產品，內容品名不詳。又依上訴人八十六年二月
二十四日傳真予被上訴人之補充說明書，上載：「本補習班立案核准科目為韻律操項
目，而當年度所招生之學生均為韻律課程收入，故無從事韻律操以外之營業收入。」
，且依上訴人提出之廣告樣張，各項進貨產品均有銷售金額，應屬出售收入，上訴人
既未列報相關收入，其費用自不得認列。從而，被上訴人剔除上訴人申報之系爭進貨
成本，揆諸首揭規定，並無違誤，訴願決定予以維持，亦無不合。上訴人徒執前詞，
訴請撤銷訴願決定及原處分（含復查決定）中關於剔除佳姿舞蹈社短期補習班進貨成
本部分，並無理由，應予駁回。二、廣告費部分：１、按「廣告費：一　所稱廣告費
包括下列各項：．．．（二）廣告、傳單、海報或印有執行業務者名稱之廣告品。．
．．二　廣告費之原始憑證如下：．．．（二）廣告、傳單、海報、日曆、月曆、紙
扇、霓虹、電動廣告牌、電影及幻燈之廣告費，應取得統一發票。其為核准免用統一
發票之小規模營利事業者，應取得普通收據證。」，執行業務所得查核辦法第二十三
條之一第一款第二目、第二款第二目定有明文。２、查上訴人申報八十四年度廣告費
七九五、九四二元之事實，為兩造所不爭執，復有上訴人之八十四年度執行業務者（
其他）所得損益計算表附於原處分卷可稽，自堪信為真實。３、本件上訴人訴稱：上
訴人為招攬學員，一次印刷多樣宣傳廣告傳單，且藉由韻律用品等廣告吸引注意力，
進而吸引學員來上訴人報名，被上訴人僅以數張平面廣告樣張即剔除全部廣告支出，
甚不合理，況且上訴人均取有合法憑證及樣張，應予認列，不得剔除云云。惟查：廣
告費中六九○、九四二元或未附原始廣告樣張供核，難認與業務有關，或所附樣張內
容為瘦身衣服、繃帶、推脂器、導熱油等之促銷宣傳單，與上訴人之韻律操課程不相
關，且上訴人代售上述產品既未列報銷售收入，其費用自不得認列。從而，被上訴人
剔除上訴人申報之系爭廣告費，揆諸首揭規定，並無違誤，訴願決定予以維持，亦無
不合。上訴人徒執前詞，訴請撤銷訴願決定及原處分（含復查決定）中關於剔除佳姿
舞蹈社短期補習班廣告費部分，並無理由，亦應予駁回。貳、科處罰鍰部分：一、按
「納稅義務人已依本法規定辦理結算申報，但對依本法規定應申報課稅之所得額有漏
報或短報情事者，處以所漏稅額兩倍以下之罰鍰。」，所得稅法第一百十條第一項定
有明文。二、本件上訴人八十四年度綜合所得稅結算申報，漏報其營利（城中韻律健
美院）及其他所得（加資美容補習班）計八二七、四二六元，短漏所得稅額三三○、
九七○元，有原處分卷附之所得資料清冊影本二份可稽，被上訴人按其所漏稅額處以
○．五倍罰鍰計一六五、四○○元（計至百元止），揆諸首揭規定，並無違誤，訴願
決定予以維持，亦無不合。上訴人徒執前詞，訴請撤銷訴願決定及原處分（含復查決
定）中關於剔除佳姿舞蹈社短期補習班廣告費及進貨成本後之罰鍰部分，並無理由，
應予駁回。判決駁回上訴人在原審之訴。
本院查，本件上訴意旨無非以上訴人申報八十四年度佳姿舞蹈短期補習班進貨一、○
八二、二九○元為提供來班學舞之學員，韻律舞課程學習所必要之韻律服及相關配件
之購進成本，學雜費收入內含韻律課程與韻律服及其配件之收入，各該產品均取有合
法憑證及發票等資料，應予認列，不得剔除，以及上訴人為招攬學員，印刷廣告傳單
，均有招生字樣，被上訴人僅以數張平面廣告樣張即剔除全部廣告支出，甚不合理，
況且上訴人均取有合法憑證及樣張，應予認列，不得剔除，又其以提出參與合購案學
員名單，原審未予傳訊等語。原審判決就上訴人所主張前開進或成本及廣告費二項，
為佳姿舞蹈短期補習班費用，並均取具合法憑證，應予認列乙節，其不採之理由已詳
予論述。原審判決所適用之法規與該案應適用之現行法規並無違背，與解釋判例，亦
無牴觸，並無所謂原審判決有不適用法規之違背法令情形；又證據之取捨與當事人所
希冀者不同，致其事實之認定亦異於該當事人之主張者，不得謂為原判決有違背法令
之情形，原審認事證已臻明確，上訴人所提出部分學員名單與原審判決結果不生影響
，而未就上訴人所提出部分學員名單再予以傳訊，原審判決理由未予以明，固有未
洽，但尚不影響上訴人在原審之訴應受駁回之結果。上訴人對於業經原判決詳予論述
不採之事由再予爭執，核屬法律上見解之歧異，要難謂為原判決有違背法令之情形。
本件上訴論旨，仍執前詞，指摘原判決違誤，求予廢棄，難認有理由，應予駁回。
據上論結，本件上訴為無理由，爰依行政訴訟法第二百五十五條第一項、第九十八條
第三項前段，判決如主文。
中　　華　　民　　國　　九十一　　　年　　　十二　　　月　　　十九　　　日
                    最 高 行 政 法 院  第 三 庭
                                審 判 長 法  官　　　葉　振　權
                                         法  官      林　家　惠
                                         法  官　　　吳　錦　龍
                                         法  官　　　劉　鑫　楨
                                         法  官　　　吳　明　鴻
右  正  本  證  明  與  原  本  無  異
　　　　　　　　　　　　　　　　　　　　 法院書記官　陳　盛　信
中　　華　　民　　國　　九十一　　　年　　　十二　　　月　　　二十　　　日
